臺灣高等法院刑事判決　　　　　　　　96年度上訴字第1824號
　　上　訴　人　臺灣臺北地方法院檢察署檢察官
　　被　　　告　乙○○
　　指定辯護人　李克強　律師
　　被　　　告　甲○○
　　　　　　　　　　　　號4樓.
　　　　　　　　　　　　（另案於台灣台北監獄執行中）
　　選任辯護人　楊景超律師
上列上訴人因被告偽造有價證券等案件，不服臺灣臺北地方法院
95年度訴字第397號，中華民國96年3月29日第一審判決（起訴案
號：臺灣臺北地方法院檢察署94年度偵字第19055號），提起上
訴，判決如下：
    主  　　文
原判決關於乙○○部分撤銷。
乙○○共同犯偽造有價證券罪，處有期徒刑參年。
偽造的「姚家新」、「台中市中正地政事務所印」、「主任陳芳
茂」印章各壹枚；偽造的台中市中正地政事務所土地所有權狀（
影本）、建物所有權狀（影本）的「台中市中正地政事務所印」
公印文、「主任陳芳茂」公印文各貳枚；偽造的本票壹張其上偽
造的「姚家新」署押壹枚、印文參枚，以及本票上關於偽造「姚
家新」為共同發票人部分；偽造的借款契約書及汽車借款申請書
其上偽造的「姚家新」署押共參枚、印文共拾壹枚，均沒收。
其他上訴駁回。
　　事實及理由
壹、撤銷原判決部分：
一、構成要件的犯罪事實
（一）乙○○為禾運汽車車行（已更名為奔馳汽車車行，址設桃
      園縣八德市○○路281號）負責人。
（二）民國92年11月初，甲○○向乙○○購買8U-6223號牌自小
      客車，於給付頭期款新台幣（下同）20萬元之後，餘款擬
      以貸款方式分期給付；乙○○告以60幾萬元的貸款額，放
      款銀行會要求尋覓保人、若因未能貸款而解除購車契約，
      已給付的頭期款將遭沒收等語。
      甲○○表示無法尋得保人，乙○○聲稱可代甲○○尋找保
      人，代價為貸款金額的一成即6萬8千元等語，甲○○應允
      ，並給付6萬8千元予乙○○
（三）92年11月7日，乙○○與不詳姓名冒名「姚家新」的成年
      人，共同基於為自己不法所有、以及偽造文書的犯意聯絡
      ，在上述車行，由冒名「姚家新」之人，提出1份偽造的
      「姚家新」身分證影本；被告乙○○提出經以偽造公印所
      偽造的台中市中正地政事務所建物所有權狀暨土地所有權
      狀影本等公文書，並利用不知情的篆刻人偽刻「姚家新」
      印章，充當甲○○汽車貸款的連帶保證人，致使前來辦理
      對保的誠泰銀行土城分行車貸部主任彭森茂陷於錯誤，相
      信冒名「姚家新」的不詳姓名成年人是「姚家新」本人，
      而於汽車借款申請書、借款契約書與本票上登載、簽署及
      用印，如如主文第二項所示，偽造前述公、私文書、證明
      文書及有價證券，並持以行使完成對保手續，以此詐欺的
      手段，使誠泰銀行核撥款額68萬元貸款給不知情的甲○○
      。
（四）直到94年2月間，因甲○○無力償付汽車貸款本息，誠泰
      銀行以存證信函向連帶保證人「姚家新」追償，才查得上
      情。
二、被告及辯護人均未爭執卷證的證據能力。
三、認定犯罪事實所憑的證據及理由
（一）被告乙○○雖否認涉有不法，但對於前述購車及貸款的經
      過均坦白承認。
（二）被告甲○○除辯稱不知「姚家新」是冒名者之外，對於事
      實欄記載的事實經過也坦白承認。
（三）證人彭森茂的證言。
　　　「姚家新」的印章是被告乙○○代刻並提出；證人到場時
　　　，被告乙○○已備妥所須文件；證人要求核閱「姚家新」
  　　的身分證正本，遭被告乙○○以「大家是熟識，沒有問題
　　　，放心。」為由而阻擋；建物及土地所有權狀影本是被告
　　　乙○○提交給證人；被告乙○○向證人表示：「沒關係，
　　　這是舊客戶，他（「姚家新」身分證）沒有帶到，保人很
  　　趕，要趕回（台中）去上班。」（偵19055第4-6頁、90-
      91頁、78頁反面、偵2501第13頁、原審卷二第136-138頁
      ）。
      可證被告乙○○不但找尋共同正犯，且積極參與偽造及詐
      騙行為。
（四）告訴人姚家新對於被害事實的指訴。
（五）法務部調查局94年9月21日鑑定通知書證實：誠泰銀行借
      款契約書上「姚家新」的筆跡，與告訴人姚家新本人真實
      筆跡不符（偵19055第83頁）。
（六）台中市中正地政事務所95年2月13日函覆：以「姚家新」
      之名為所有權人的土地所有權狀、建物所有權狀影本均屬
      偽造。
四、被告的辯解：被告乙○○對於以上事實經過雖坦白承認；但
    辯稱：不知「姚家新」是冒名之人、對保的相關資料並非被
    告乙○○提供等語。
五、對於被告辯解的認定
　　花錢找人作保的建議是被告乙○○提議；對保的地點在被
　  告乙○○經營的車行內；對保當日被告乙○○居於主導地位
    所為的詐欺及偽造犯行，已經證人彭森茂於警詢、偵查及原
    審結證明確；貸款額度一成的不法利得是由被告甲○○交由
    被告乙○○收取。被告乙○○空言否認的辯解，不可採信。
六、撤銷改判的理由
（一）撤銷原判決的理由
　　　原審對於被告乙○○所為犯行不能證明的無罪認定，有所
　　  誤會。
　　　檢察官對於被告乙○○部分提起上訴，有理由，應撤銷改
　　  判。
（二）自為判決的論罪科刑理由
　１、將偽造的文書複印或影印（偽造的「姚家新」身分證影本
　　　、台中市中正地政事務所建物所有權狀暨土地所有權狀影
  　　本），與抄寫或打字不同，且於實際生活上可替代原本使
　    用，具有與原本相同的信用性。一般情況下予以通用，與
      原本作成名義人直接所表示意思的文書具有相同效果，同
　　　屬於刑法偽造文書罪的客體，最高法院75年台上字第5498
　　  號判例參照。
      被告乙○○所為，觸犯刑法第201條第1項偽造有價證券罪
　　　（本票）；第216條的行使第210條（汽車借款申請書、借
  　　款契約）、第211條（偽造的台中市中正地政事務所建物
    　所有權狀暨土地所有權狀影本）、第212條（偽造的「姚
      家新」身分證影本）私文書、公文書及證明文書罪；第
      339條第1項詐欺取財罪。
  　　被告所為偽造各種文書、公私印章（姚家新、台中市中正
　    地政事務所印、主任陳芳茂）、公私印文及署押的低度犯
      行，分別為行使的高度犯行所吸收；行使偽造有價證券犯
      行，則為偽造行為所吸收，均不另論罪。
  ２、被告與姓名年籍不詳的成年男子，因具有犯意聯絡、行為
      分擔，均為共同正犯。
      被告與共同正犯利用不知情的篆刻人及被告甲○○，所為
　　　偽造印章、詐欺行為，屬於間接正犯。
  ３、被告所觸犯的以上各罪名，具有方法、目的關係，依刑法
      第2條第1項前段規定，應依修正刪除前刑法第55條，論以
      牽連犯，從一重罪論以偽造有價證券罪。
　４、審酌被告犯罪的動機、目的、手段、與被害人的關係、所
　　　生損害、所得利益及犯後態度等一切情狀，認宜量處如主
　　  文所示刑罰。
　５、偽造的「姚家新」、「台中市中正地政事務所印」、「主
  　　任陳芳茂」印章、公印各1枚；用以偽造台中市中正地政
    　事務所土地所有權狀（影本）、建物所有權狀（影本）的
　　　「台中市中正地政事務所印」公印文、「主任陳芳茂」公
　　　印文各2枚；偽造的本票1張其上偽造的「姚家新」署押
  　　1枚及印文3枚、本票上關於偽造「姚家新」為共同發票
　　　人部分；偽造的借款契約書及汽車借款申請書上偽造的「
　　　姚家新」署押共3枚、印文共11枚，分別依刑法第219、
　　  205條宣告沒收。
  　　偽造的台中市中正地政事務所土地所有權狀影本、建物所
    　有權狀影本及偽造的「姚家新」身分證影本各1份，雖屬
      於被告乙○○與共犯為本案犯行所用，但已經提出於誠泰
　　  銀行，而非屬被告等所有，不另宣告沒收。
貳、駁回上訴部分
一、本院審理結果，認第一審判決對於被告甲○○所為無罪諭知
    ，並無不當，應予維持，並引用附件第一審判決書記載的證
    據及理由。
二、檢察官上訴意旨略以，被告甲○○於對保時曾表示與自稱「
    姚家新」的不詳姓名成年人有親戚關係，已經證人彭森茂、
    劉建良證述，可認被告甲○○與被告乙○○、冒名的「姚家
    新」具有犯意聯絡等語。
三、被告甲○○所提供，貸款所須的印章、文件並無偽造情事；
    所有的偽造行為及文書、本票均是被告乙○○及冒名的「姚
    家新」所為，已如前述。
    銀行的核貸是依憑所謂的保證人「姚家新」有資力並提供無
    設定的不動產作為擔保，對於被告乙○○、甲○○或冒名的
    「姚家新」於對保程序中向銀行承辦人員即證人彭森茂、劉
    建良所為「被告甲○○與『姚家新』是親戚」等閒聊攀交情
    言語，常情並非銀行貸放款核定與否的要件，此由證人彭森
    茂經辦的汽車借款批覆書根本未有被告甲○○與冒名「姚家
    新」間具有何等關係的記載（偵1905 5第97頁反面）可證。
    上訴意旨所指此等言語的有無，不足以作為被告甲○○與被
    告乙○○等具有犯意聯絡的論據。
    參酌本案詐騙銀行貸款情事發生於92年11月間，而被告甲○
    ○於取得貸款後，即按月繳納貸款至93年12月18日，有誠泰
    商銀行94年2月23日寄發的桃園南門郵局第195號存證信函可
    憑（同上偵卷第33頁）。
    可證被告甲○○於貸款之初，並無意圖使用作偽的手段以詐
    取銀行貸款的犯意與犯行。
    檢察官就被告甲○○所涉犯行部分，並未提出積極事證以供
    調查審理，此部分上訴無理由，應予駁回。
參、台灣桃園地方法院檢察署於原審併案審理部分（95年偵字第
    13131號）的併案事實，犯罪手法與本案起訴事實截然不同
    ；二案犯行時間更相距1年6個月，顯難認定與起訴事實具有
    修正刪除前刑法第56條連續犯裁判上一罪關係，已經原審以
    諭知無罪為由退回檢察官另行依法處理，未再併案於本院。
肆、適用法律
一、刑事訴訟法第373條、第368條、第364條、第369條第1項前
    段、第299條第1項前段。
二、刑法第2條第1項前段、第28條、第201條第1項、第205條、
    第210條、第211條、第212條、第216條、第219條、第339條
    第1項；修正前第55條。
三、罰金罰鍰提高標準條例第1條前段。
中　　華　　民　　國　　96　　年　　7 　　月　　11　　日
　　　　　　　　    　刑事第六庭審判長法　官  林堭儀
　　　　　　　　　　　　　　　　　　  法　官  陳玉雲
                                      法　官  郭豫珍
以上正本證明與原本無異。
如不服本判決，應於收受送達後十日內向本院提出上訴書狀，其
未敘述上訴之理由者並得於提起上訴後十日內向本院補提理由書
（均須按他造當事人之人數附繕本）。
                                      書記官  胡勤義
中　　華　　民　　國　　96　　年　　7 　　月　　11　　日
附錄：本案論罪科刑法條全文
中華民國刑法第201條
（有價證券之偽造變造與行使罪）
意圖供行使之用，而偽造、變造公債票、公司股票或其他有價證
券者，處3年以上10年以下有期徒刑，得併科3千元以下罰金。
行使偽造、變造之公債票、公司股票或其他有價證券，或意圖供
行使之用，而收集或交付於人者，處1年以上7年以下有期徒刑，
得併科3千元以下罰金。
中華民國刑法第210條
（偽造變造私文書罪）
偽造、變造私文書，足以生損害於公眾或他人者，處 5 年以下有
期徒刑。
中華民國刑法第211條
（偽造變造公文書罪）
偽造、變造公文書，足以生損害於公眾或他人者，處 1 年以上 7
年以下有期徒刑。
中華民國刑法第212條
（偽造變造特種文書罪）
偽造、變造護照、旅券、免許證、特許證及關於品行、能力服務
或其他相類之證書、介紹書，足以生損害於公眾或他人者，處1
年以下有期徒刑、拘役或3百元以下罰金。
中華民國刑法第216條
（行使偽造變造或登載不實之文書罪）
行使第 210 條至第 215 條之文書者，依偽造、變造文書或登載
不實事項或使登載不實事項之規定處斷。
中華民國刑法第339條
（普通詐欺罪）
意圖為自己或第三人不法之所有，以詐術使人將本人或第三人之
物交付者，處5年以下有期徒刑、拘役或科或併科1千元以下罰金
。
以前項方法得財產上不法之利益或使第三人得之者，亦同。
前二項之未遂犯罰之。
